最高法院民事判決　　　　　　　　　　　　　　　　　九十三年度台再字第三四號
　　再 審原 告　乙○○
　　訴訟代理人　黃進祥律師
　　　　　　　　江順雄律師
　　　　　　　　黃建雄律師
　　再 審被 告　甲○○
右當事人間請求離婚等事件，再審原告對於中華民國九十三年六月十日本院判決（九
十三年度台上字第一一六二號），提起再審之訴，本院判決如下：
    主  文
再審之訴駁回。
再審訴訟費用由再審原告負擔。
    理  由
本件再審原告主張本院九十三年度台上字第一一六二號確定判決有民事訴訟法第四百
九十六條第一項第一款所定適用法規顯有錯誤之情形，對之提起再審之訴，係以：再
審被告自民國八十三年起至九十年九月止，薪資所得計有新台幣（下同）九百二十萬
四千六百四十元，自八十九年一月一日起至九十年十二月止，在台灣銀行嘉義分行綜
合存款帳戶每半年均有存款餘額一千元，公教存款帳戶每月均有存款餘額五、六十萬
元不等。其另有價值十萬元之小客車一輛，及投資漢神名店百貨股份有限公司十萬元
等財產，前訴訟程序第二審未依職權予以調查，據以算定兩造剩餘財產之差額，顯有
未合。再審原告名下之文南一街房地，係再審原告之母邱林金珠出售借再審原告名義
登記之民德路古厝得款及貸款購買，業經邱林金珠證述綦詳，前訴訟程序第二審未予
採信，認系爭房地為再審原告之婚後財產，計算其價值時，復未扣除土地增值稅，亦
有違誤。再審原告出售新營房地餘款二百零五萬元，至再審被告請求分配剩餘財產時
，僅存現金五千四百十四元及價值約一百萬元之股票，前訴訟程序第二審仍按二百零
五萬元計算，顯有違誤。兩造離婚，前訴訟程序第二審一方面認係可歸責於再審被告
，再審原告無可歸責之較重因素，一方面又認再審原告應賠償精神慰撫金五十萬元予
再審被告，並屬矛盾。原確定判決未予糾正，適用法規顯有錯誤等語，為其論據。
按民事訴訟法第四百九十六條第一項第一款所謂適用法規顯有錯誤，係指確定判決所
適用之法規，顯然不合於法律規定，或與司法院現尚有效及大法官會議之解釋，或本
院尚有效之判例顯然違反，或消極的不適用法規，顯然影響判決者而言，不包括漏未
斟酌證據及認定事實錯誤或判決理由不備之情形在內。且第三審為法律審，其所為判
決以第二審判決所確定之事實為基礎，上開規定所謂適用法規顯有錯誤，對第三審判
決言，應以該判決依據第二審判決所確定之事實而為之法律上判斷，有適用法規顯有
錯誤之情形為限。查前訴訟程序第二審以：兩造經判決離婚，再審原告之剩餘財產多
於再審被告，再審原告所有文南一街房地、小客車一輛及出售新營房地餘款二百零五
萬元，其價值在兩造剩餘財產之差額範圍內，再審被告僅就上開財產請求平均分配，
並非無據。系爭文南一街房地登記為再審原告所有，係其婚後取得之財產，證人邱林
金珠所證，不足以證明系爭房地為再審原告無償取得之財產。再審原告出售新營房地
餘款二百零五萬元，未能舉證證明該款已耗用，應按上開數額計入剩餘財產。又再審
原告應返還再審被告結婚時之原有財產十六萬元。另再審原告與訴外人蕭秋香通姦，
再審被告得依侵權行為法則請求再審原告賠償精神慰撫金五十萬元，爰就此部分為再
審原告敗訴之判決。原確定判決以其於法並無違誤，因而判予維持，駁回再審原告之
第三審上訴，核無適用法規顯有錯誤之情形。再審原告所陳上述理由，均屬事實審法
院取捨證據、認定事實當否之範疇，要與原確定判決是否適用法規顯有錯誤無涉。再
審論旨，指摘原確定判決適用法規顯有錯誤，聲明廢棄，非有理由。
據上論結，本件再審之訴為無理由。依民事訴訟法第七十八條，判決如主文。
中　　　華　　　民　　　國　　九十三　　年　　 十一 　　月　　 十八 　　日
                              最高法院民事第一庭
                                  審判長法官  林　奇　福
                                        法官  陳　國　禎
                                        法官  李　彥　文
                                        法官  謝　正　勝
                                        法官  吳　麗　女
      右正本證明與原本無異
 　　　　　                              　　　書  記  官
中　　　華　　　民　　　國　　九十三　　年　　 十二 　　月　　　二　　　日
                                                                        Ｌ
